【裁判字號】    97,家聲,343
【裁判日期】    971110
【裁判案由】    核定遺產管理人報酬
【裁判全文】
臺灣高雄地方法院民事裁定             97年度家聲字第343號
聲  請  人  財政部國有財產局台灣南區辦事處
法定代理人  甲○○
被繼承人    乙○○
上列聲請人聲請核定遺產管理人報酬事件，本院裁定如下：
    主  文
聲請人任被繼承人乙○○（女，民國○○年○ 月○ 日生，身分證統
一編號：Ｚ000000000號）之遺產管理人之報酬核定為新臺幣陸仟
零貳拾壹元。
程序費用由被繼承人乙○○之遺產負擔。
    理  由
一、本件聲請意旨略以：聲請人前經本院以97年度財管字第101
    號民事裁定選任為被繼承人乙○○之遺產管理人，並准對被
    繼承人乙○○之繼承人、債權人及受遺贈人於一定期限內承
    認繼承、報明債權或願受遺贈與否之聲明等事項為公示催告
    ，於民國97年9 月13日刊登於臺灣新生報第10版乙天。又被
    繼承人遺產遺有座落高雄市○○區○○段五小段1205地號土
    地及同段同小段1304建號建物（門牌惠豐街103 號7 樓），
    土地現值為新臺幣30萬1,194 元，房屋現值為新臺幣30萬
    900 元，總值為新臺幣60萬2,094 元。因被繼承人乙○○並
    無親屬會議可資酌定報酬數額，而聲請人係由本院裁定選任
    ，管理報酬應由本院核定，惟被繼承人乙○○遺產為債權人
    臺灣土地銀行股份有限公司設定抵押即將進行強制執行，爰
    依民法第1183條規定及財政部訂頒「代管無人承認繼承遺產
    作業要點」第14點第3 項之規定，聲請本院裁定被繼承人乙
    ○○遺產現值百分之一之管理報酬，即新臺幣6,021 元，以
    便即時聲請參與分配等語。
二、按遺產管理人，得請求報酬，其數額由親屬會議按其勞力及
    其與被繼承人之關係酌定之；依本法之規定應開親屬會議時
    ，由當事人、法定代理人或其他利害關係人召集之；親屬會
    議不能召開或召開有困難時，依法應經親屬會議處理之事項
    ，由有召集權人聲請法院處理之，民法第1183條、第1129條
    、第1132條第2 項前段分別定有明文。
三、經查：
  (一)本件被繼承人乙○○於96年4 月23日死亡，其死亡後並無繼
    承人，無法由親屬會議選定遺產管理人，而經本院選任聲請
    人為遺產管理人確定在案，有聲請人提出之本院97年度財管
    字第101 號民事裁定暨確定證明書影本各1 份為證，堪信屬
    實，足見被繼承人聲請本院酌定其擔任遺產管理人應得之報
    酬，合於上開規定，洵屬有據。
  (二)聲請人主張之前開事實，除上述民事裁定及確定證明書外，
    另據其提出被繼承人遺產總值表、財政部高雄市國稅局財產
    歸屬資料清單、土地登記公務用謄本、建物登記公務用謄本
    、高雄市稅捐稽徵處房屋稅97年課稅明細表、本院97年度家
    催字第319 號裁定影本、臺灣新生報社刊登廣告證明單影本
    等件為憑，堪信為真實。
  (三)本院審酌：被繼承人乙○○之積極遺產僅有土地1 筆、房屋
    1 筆，有上開被繼承人遺產總值表、財政部高雄市國稅局財
    產歸屬資料清單、土地登記公務用謄本、建物登記公務用謄
    本等件附卷可稽，其遺產筆數非多、法律關係尚屬單純，故
    聲請人所需支出之相關勞力、時間、心力尚屬非鉅；另聲請
    人業已為聲請公示催告、登報、查詢被繼承人財產等管理遺
    產行為，後續尚有其他遺產管理事宜須處理，聲請人處理上
    開事務及後續處理所須時間之久暫、耗費人力心力之程度、
    所須之費用，及被繼承人之各該債權人之受償權利亦應受保
    障，並參酌本件係由國有財產局擔任遺產管理人，依財政部
    訂頒之「代管無人承認繼承遺產作業要點」第14點第3 項規
    定，國有財產局如任遺產管理人時請求管理遺產報酬之標準
    不得低於遺產現值百分之一等一切情狀，認本件核予遺產管
    理人之報酬以6,021 元為適當，爰依聲請酌定如主文所示。
四、依非訟事件法第157 條、第24條第1 項，裁定如主文。
中    華    民    國    97    年    11    月    10    日
                          家事法庭法官   劉建利
以上正本係照原本作成。
如對本裁定抗告須於裁定送達後10日內向本院提出抗告狀。
中    華    民    國    97    年    11    月    10    日
                                書記官   李聖章


司法院資訊處製作；財團法人民間司法改革基金會備份。
